臺灣高等法院臺中分院刑事判決　　　　　　　　　　九十三年度上易字第八九號
　　上　訴　人　臺灣台中地方法院檢察署檢察官
　　被　　　告　乙○○
右上訴人因被告違反保護令等案件，不服臺灣台中地方法院九十三年度易字第九八○
號中華民國九十三年六月七日第一審判決（聲請簡易處刑案號：臺灣台中地方法院檢
察署九十二年度偵字第二○七八九號，經原審認不宜以簡易判決處刑，而改依通常程
序審理），提起上訴，本院判決如左：
    主  文
上訴駁回。
    理  由
一、聲請簡易處刑意旨略以：被告乙○○與甲○○原係夫妻關係，二人間具有家庭暴
    力防治法第三條第一款所定之家庭成員關係。被告乙○○曾於民國九十一年十月
    十六日，經台灣台中地方法院依家庭暴力防治法第十三條第二項第一、二款之規
    定，以九十一年度暫家護字第三三三號民事暫時保護令裁定令其不得對甲○○為
    身體或精神上之不法侵害之行為，不得直接或間接對甲○○為騷擾行為，嗣於九
    十一年十二月三十一日以九十一年家護字第九八七號核發通常保護令，有效期間
    為一年。詎被告乙○○於九十二年六月二十六日晚八時許，在臺中縣烏日鄉○○
    路六七九巷八二弄二一號前，見甲○○返家即以言詞辱罵，並破壞甲○○所有之
    摩托羅拉牌、Ｖ8088型之手機，致令不堪用，足以生損害於甲○○；又基於傷害
    人之身體之故意，推倒甲○○機車，致甲○○受有右手腕、右肩肌腱等處扭傷等
    傷害，而違反上開核發之保護令，因認被告乙○○涉犯家庭暴力防治法第五十條
    第二款違反保護令罪及刑法第二百七十七條第一項普通傷害、第三百五十四條毀
    損罪嫌云云。
二、原審審理結果認：本件並無積極證據足認被告乙○○涉有公訴人所指違反保護令
    等犯行，基於無罪推定之原則，乃諭知被告乙○○無罪之判決。
三、按犯罪事實應依證據認定之，無證據不得認定犯罪事實；又不能證明被告犯罪者
    ，應諭知無罪之判決，刑事訴訟法第一百五十四條第二項、第三百零一條第一項
    分別定有明文；且認定不利於被告之事實，須依積極證據，苟積極證據不足為不
    利於被告事實之認定時，即應為有利於被告之認定，更不必有何有利之證據（參
    最高法院三十年上字第八一六號判例）；並認定犯罪事實所憑之證據，雖不以直
    接證據為限，間接證據亦包括在內；然而無論直接或間接證據，其為訴訟上之證
    明，須於通常一般之人均不致有所懷疑，而得確信其為真實之程度者，始得據為
    有罪之認定，倘其證明尚未達到此一程度，而有合理之懷疑存在時，基於無罪推
    定之原則，即應為無罪之判決（參最高法院七十六年台上字第四九八六號判例）
    。另按刑事訴訟法第一百六十一條已於九十一年二月八日修正公布，修正後同條
    第一項規定：檢察官就被告犯罪事實，應負舉證責任，並指出證明之方法。因此
    ，檢察官對於起訴之犯罪事實，應負提出證據及說服之實質舉證責任。倘其所提
    出之證據，不足為被告有罪之積極證明，或其闡明之證明方法，無從說服法官以
    形成被告有罪之心證，基於無罪推定之原則，自應為被告無罪判決之諭知（參最
    高法院九十二年台上字第一二八號判例）。
四、本件公訴人認被告乙○○（以下簡稱被告）涉犯家庭暴力防治法第五十條第二款
    違反保護令罪及刑法第二百七十七條第一項普通傷害、第三百五十四條毀損罪嫌
    ，無非係以告訴甲○○指訴歷歷，並有傷害診斷證明書、摔壞手機之照片及原審
    法院之民事通常保護令一紙等在卷可參等，為其主要之論據。惟訊據被告堅決否
    認有何違反保護令、傷害、毀損等犯行，辯稱：當時伊見到甲○○時，僅跟其要
    互助會款項，及問陳美春要不要兒子，並未辱罵甲○○、推倒其機車及損壞甲○
    ○的手機等語。
五、經查：
（一）告訴人甲○○於警訊時固指稱：被告有於九十二年六月二十六日晚上八時許，
      在臺中縣烏日鄉○○路六七九巷八二弄二一號前，對其以言詞辱罵及破壞其手
      機，並推倒其機車，致其受有右手腕、右肌腱扭傷之傷害等詞；其後於檢察官
      訊問及原審審理時亦均指稱：被告有毆打及毀損其手機等語。然按告訴人之告
      訴，係以使被告受刑事訴追為目的，是其陳述是否與事實相符，仍應調查其他
      證據以資審認。查被告與甲○○原係夫妻關係，二人現已離婚，業據被告及告
      訴人甲○○供述明確；且甲○○因另涉偽造私文書罪嫌，經被告提出告訴後，
      現由檢察官另案偵查中（九十二年度偵字第一九一六三號），有臺灣高等法院
      被告全國前案紀錄表在卷可稽（見原審卷第八頁）；又被告曾因違反家庭暴力
      防治法案件，經甲○○向原審法院聲請民事暫時保護令及通常保護令，復有該
      院九十一年度暫家護字第三三三號民事暫時保護令及九十一年度家護字第九八
      七號民事通常保護令各一件附卷可稽（見偵查卷第十三、十四、二四、二五頁
      ），顯見渠二人於案發前即互有嫌隙，而被告既堅決否認犯罪，自仍應調查其
      他積極之事證，以究明告訴人甲○○所為之陳述是否確與事實相符，尚不得遽
      僅依告訴人甲○○之陳述，即為不利於被告之認定。
（二）告訴人甲○○於警訊及原審審理時雖均指稱：案發時林建銘、江洋均在場目擊
      ，可證其所言與事實相符；然觀證人林建銘於警訊時證稱：其並不在現場，是
      在回家時，在巷子裡與甲○○會車才知道甲○○有回來，並不清楚被告與甲○
      ○間發生何事等語（見偵查卷第八頁）；於原審審理時所證亦大致為未目擊被
      告與甲○○爭執、衝突過程之陳述（見原審卷第三五、三六頁）；證人江洋於
      警訊時則證稱：其事後才到現場，不知道被告有無毆打及毀損手機之事，且當
      時亦未發現甲○○受傷及手機毀損等情（見偵查卷第九頁）；於原審審理時亦
      為大致相同之證述，並證稱：其到場時雖有看到甲○○之機車倒地，然並未看
      到甲○○機車為何倒地之過程，且未看到甲○○之手機有被摔到地上及不知道
      甲○○是否有受傷等語（見原審卷第三○至三三頁）。綜合證人林建銘、江洋
      二人分別在警訊及原審審理時所證述之情節，足見告訴人甲○○所言證人林建
      銘、江洋可證明被告有違反保護令、傷害、毀損等情，顯與事實不符，自無從
      以證人林建銘、江洋之前揭證言，遽為告訴人甲○○指述確為屬實之積極佐證
      。
（三）又檢察官雖舉甲○○所提出之宏恩醫院診斷證明書、毀損手機照片為證，然觀
      該診斷證明書之記載，甲○○係因右手腕及右肩扭傷，於九十二年六月二十七
      日前往宏恩醫院門診治療一次，有該診斷證明書在卷可憑（見偵查卷第十一頁
      ）。而甲○○所指案發之時間為九十二年六月二十六日晚八時許，可認其就醫
      之時間已在翌日；參以甲○○於警訊時指稱：當時並不覺得疼痛，是隔天疼痛
      才就醫者等語；於原審審理時則供稱：是因被告推其所騎之機車，其因為要拉
      機車才扭傷，且受傷部位外觀上看不出來有傷害，前往就醫時亦未做Ｘ光或電
      腦斷層檢查，是診斷的醫生觸摸其所指之受傷部位，其表示會痛，醫生說是扭
      傷，然只有包紮，並未給藥等情（見原審卷第二五至二九頁），顯見該診斷證
      明書之作成，係基於甲○○就醫時主訴之病因而作成，與甲○○本人證言之證
      據價值無異。又縱如甲○○所言，被告係推倒其機車，因其本身拉著機車才扭
      傷等情，則其扭傷顯係因自己為維護機車之不致於倒地所致，被告自亦無以此
      傷害人之身體之犯罪故意甚明。另證人江洋亦證稱：案發當時並未發現甲○○
      有受傷等情，已如前述；而甲○○於偵查時卻陳述被告有毆打行為云云，非但
      與其在原審所稱：係因被告推倒其機車所致等情不符（見原審卷第二一頁），
      且依吾人一般生活經驗，因毆打所致之傷害多為瘀、挫、擦傷或紅腫等傷害，
      鮮見有扭傷者；則該宏恩醫院診斷證明書，固可證明甲○○於就醫時有如診斷
      證明書所載扭傷之事實，但仍不足以推論或證明該扭傷，即係由被告所為；同
      理，證人林建銘、江洋均證述案發時未見到甲○○之手機有毀損之情形，則毀
      損手機之照片，亦僅足證明手機毀損之狀態，均不足證明係被告所為。
（四）綜上所述，本件公訴人並未提出適合於證明犯罪事實之積極證據，並說明其證
      據方法與待證事實之關係，且依卷內相關現存證據，尚不足以證明被告確有公
      訴人所指訴違反保護令、傷害、毀損等罪行，自難僅憑告訴人甲○○上開甚有
      疑義之唯一指述，及其所提出之診斷證明書、手機照片等物，遽認被告涉有本
      件違反保護令等犯行。揆諸前揭三之說明，基於無罪推定之原則，本件被告被
      訴犯罪，其罪嫌應有未足。原審以不能證明被告犯罪，而依刑事訴訟法第三百
      零一條第一項規定，諭知其無罪判決，經核並無不合。檢察官上訴意旨猶執陳
      詞，認應就被告予以論罪科刑，而指摘原判決不當，經查亦無理由，應予駁回
      。
六、據上論斷，應依刑事訴訟法第三百六十八條判決如主文。
本案經檢察官丙○○到庭執行職務。
中      華      民      國      九十三      年    八    月    二十六   日
                                    臺灣高等法院臺中分院刑事第八庭
                                          審判長法  官  羅  得  村
                                                法  官  劉  榮  服
                                                法  官  黃  文  進
右正本證明與原本無異。
本件不得上訴。
                                                書記官  許  麗  花
中      華      民      國      九十三   年       八      月   二十六   日
                               Ｉ
